【裁判字號】    99,台上,8003
【裁判日期】    991223
【裁判案由】    違反毒品危害防制條例
【裁判全文】
最高法院刑事判決            九十九年度台上字第八○○三號
上  訴  人  趙榮堅
選任辯護人  汪玉蓮律師
上列上訴人因違反毒品危害防制條例案件，不服台灣高等法院台
南分院中華民國九十八年五月十三日第二審判決（九十八年度上
訴字第二九號，起訴案號：台灣嘉義地方法院檢察署九十七年度
偵字第八一八號），提起上訴，本院判決如下：
    主  文
上訴駁回。
    理  由
按刑事訴訟法第三百七十七條規定，上訴於第三審法院，非以判
決違背法令為理由，不得為之。是提起第三審上訴，應以原判決
違背法令為理由，係屬法定要件。如果上訴理由書狀並未依據卷
內訴訟資料，具體指摘原判決不適用何種法則或如何適用不當，
或所指摘原判決違法情事，顯與法律規定得為第三審上訴理由之
違法情形，不相適合時，均應認其上訴為違背法律上之程式，予
以駁回。本件上訴人趙榮堅上訴意旨略稱：(一)、原判決僅憑蔡富
傑在警詢時及偵查中之證言，作為認定上訴人有罪之依據。惟上
訴人未曾為吸毒從事販毒，蔡富傑證詞關於上訴人行為動機、手
段及結果等細節，前後矛盾、未盡相符。蔡富傑於原審經上訴人
之辯護人詰問時，證稱：民國九十六年九月間，上訴人未賣毒品
給伊，伊也不曾向上訴人買過毒品。蔡富傑係受警察誘導欺騙，
誤認上訴人被捕當時，有抄吸毒名單將其舉發，方於憤怒下供稱
上訴人有對其販毒情事，此經蔡富傑親對蔡東霖陳述，再由上訴
人輾轉聽聞可證。又原判決認定在楊永錡住處查扣之海洛因四十
一包（以紅色小紙袋包裝）、甲基安非他命十二包（九個以藍色
小紙袋、三個以綠色小紙袋包裝）、甲基安非他命二包、海洛因
一包（在鐵盒內）、小紙袋、中夾鏈袋、電子磅秤等物係供上訴
人販賣毒品之用。惟查扣當日並未查獲有人要向上訴人購買毒品
，原審之認定顯違採證法則。另鐵盒內甲基安非他命二包，係吸
食過之殘渣袋，原判決謂上訴人因所帶紙袋不足，尚未分裝，且
係供販賣所用，亦與卷內資料不符，而有證據上理由矛盾之違法
。(二)、原判決理由中雖謂蔡富傑在第二次警詢時供稱：「於九十
六年九月十八日十一時二十四分四十一秒我一樣有用我的行動電
話向綽號土雞男子以（新台幣）一千元購買二種毒品各一包」。
惟蔡富傑當日在警詢時係供稱：「九十六年九月十八日我一樣用
我的行動電話向綽號土雞男子以新台幣（下同）一千元購買二級
毒品（甲基）安非他命約一小包」，並未稱其購買二種毒品各一
小包。原判決此部分論述亦與卷證資料不符，同有證據上理由矛
盾之違法。(三)、蔡富傑在警詢時及偵查中供述不一，誣稱向上訴
人購買第一級毒品，顯不可採。蔡富傑在第一次警詢時供稱海洛
因毒品都向宋仔之男子購買；第二次警詢時雖指稱九十六年九月
十二日及十八日各分別以一千元向上訴人購買毒品，但並未指稱
同月二十一日有向上訴人購買毒品。蔡富傑在偵查中分別證稱其
在九十六年九月十二日下午、同月十八日中午及二十一日下午各
以一千元向上訴人購得海洛因及甲基安非他命各一小包，相較於
警詢筆錄，並未陳稱九十六年九月二十一日上訴人有販賣第一、
二級毒品，且關於購買毒品之種類、數量、價錢，亦皆與警詢時
所陳不同。又蔡富傑在第一審就九十六年九月十二日下午四時四
十六分十二秒之譯文內容，僅稱上訴人有交付甲基安非他命，並
未證述上訴人有交付海洛因。(四)、購毒者供出毒品來源，依毒品
危害防制條例第十七條規定，得請求減輕其刑。則為擔保其供述
之真實性，自需有足以令人確信其所供被告之犯罪事實為真實之
補強證據，始能採為論斷被告犯罪之依據。聯絡之電話及證人與
被告有無仇隙，以及警方監聽結果均不足以補強及擔保證人之陳
述為真實。本件除蔡富傑之供述外，並無任何補強證據足以證明
上訴人有販賣第一級毒品予蔡富傑之犯行。蔡富傑於第一審雖證
稱：「向土雞買之前會先打行動電話聯絡，男的是（甲基）安非
他命」，惟於九十六年九月十二日之前，蔡富傑並未先打電話給
上訴人要購買海洛因及安非他命，如何認定蔡富傑已向上訴人講
要購買兩種毒品？且如何證明「我有把你裝在一起」，係裝「海
洛因及甲基安非他命二種毒品」；蔡富傑於九十六年九月十八日
稱：「男生一個給我」，如何證明上訴人係販賣第一級毒品給蔡
富傑？九十六年九月二十一日之監聽譯文並未提到海洛因，如何
認定上訴人有販賣第一級毒品給蔡富傑？原判決之認定顯違採證
法則。又蔡富傑為警查獲時，並無藍色或綠色紙袋，原判決認蔡
富傑有向上訴人購買用紅、藍、綠紙袋包裝之第一、二級毒品，
亦有違法云云。
惟查：原判決綜合全案證據資料，本於事實審法院職權推理之作
用，認定上訴人確有先後三次各同時販賣第一級毒品海洛因及第
二級毒品甲基安非他命予蔡富傑之犯行。因而撤銷第一審之判決
，依想像競合犯從一重改判論處上訴人販賣第一級毒品三罪罪刑
（各處有期徒刑十五年六月），已詳細說明其採證認事之理由。
所為論斷，亦俱有卷證資料可資覆按。且查：證據之取捨及證據
之證明力如何，由事實審法院依其調查證據所得心證，本其確信
自由判斷，茍不違反經驗法則或論理法則，即難遽指違法。原判
決已說明依憑上訴人自承有與蔡富傑為執行通訊監察之九十六年
九月十二日十六時四十六分十二秒、同月十八日十一時二十四分
四十一秒及二十一日十三時二十六分五十三秒等監聽譯文所載內
容之電話通聯，暨蔡富傑在第二次警詢時、偵查中與第一審時之
證言，並卷附勘驗筆錄、執行通訊監察之監聽譯文、法務部調查
局濫用藥物實驗室鑑定書、行政院衛生署管制藥品管理局鑑定書
，扣案內裝海洛因之紅色紙袋四十一個、內裝甲基安非他命之綠
色紙袋三個及藍色紙袋九個、特小夾鍊袋一包、小夾鍊袋十二包
、中夾鍊袋二包、手提袋一個、電子磅秤一台、行動電話一支，
及其餘案內所有證據，本於調查所得心證，分別定其取捨，而憑
以認定上訴人確有上開同時販賣海洛因、甲基安非他命予蔡富傑
之依據；復就蔡東霖之證述，究如何不足採納，亦在理由中詳加
說明指駁，及論敘九十六年九月十二日之監聽譯文，雖未明確提
及同時購買二種毒品，仍不能據為當日上訴人僅販賣甲基安非他
命而未販賣海洛因之判斷等理由。此係事實審法院採證認事之職
權行使，既未違反經驗法則或論理法則，要難徒憑不同之評價，
遽指原判決違法。而原判決認上訴人有本件犯行，並非悉以蔡富
傑某次單一之陳述為唯一論據，即令蔡富傑在各該陳述中曾有某
一部分未臻明確之供證，但原審經合法調查後，既綜合前揭證據
，本諸合理性自由裁量而為上訴人有前開犯行之判斷，與卷證資
料即無不合，自難謂有證據上理由矛盾或悖於證據法則等違法。
其餘上訴意旨所執各詞，原判決或已在理由中論斷綦詳，並無上
訴意旨所指之違法情形；或係以片面主觀之自我說詞，就原審採
證認事之職權行使或與犯罪構成要件無涉之枝節漫為單純之事實
爭辯，依首開說明，自難認係適法之第三審上訴理由。其上訴違
背法律上之程式，應予駁回。
據上論結，應依刑事訴訟法第三百九十五條前段，判決如主文。
中    華    民    國  九十九  年   十二   月  二十三  日
                      最高法院刑事第五庭
                          審判長法官  謝  俊  雄  
                                法官  陳  世  雄  
                                法官  魏  新  和  
                                法官  徐  文  亮  
                                法官  吳  信  銘  
本件正本證明與原本無異
                                      書  記  官  
中    華    民    國  九十九  年   十二   月  二十八  日
                                                     M

司法院資訊處製作；財團法人民間司法改革基金會備份。
